【裁判字號】    99,易,1551
【裁判日期】    991104
【裁判案由】    家暴傷害罪
【裁判全文】
臺灣高雄地方法院刑事判決              99年度易字第1551號
公  訴  人  臺灣高雄地方法院檢察署檢察官
被      告  甲○○
上列被告因家庭暴力之傷害案件，經檢察官提起公訴（99年度偵
字第9080號），被告於準備程序進行中就被訴事實為有罪之陳述
，經本院合議庭裁定改依簡式審判程序審理，判決如下：
    主  文
甲○○傷害人之身體，處拘役貳拾日，如易科罰金，以新臺幣壹
仟元折算壹日。
    事  實
一、甲○○與乙○○為婆媳關係，2 人具有家庭暴力防治法第3
    條第3 款所定之家庭成員關係。緣甲○○於民國98年9 月18
    日13時30分許，在高雄縣鳳山市太平一巷15號前，因與乙○
    ○發生口角爭執，2 人遂互為拉扯，詎甲○○竟基於傷害之
    犯意，徒手毆打乙○○，並咬傷其右手掌，致乙○○受有左
    後枕部血腫、左前臂瘀腫、右手撕裂傷、左手擦傷等傷害，
    甲○○亦同時受有頭皮腫痛、左膝擦傷及右拇指瘀青等傷害
    （乙○○傷害部分，業經本院判處拘役20日，並經臺灣高等
    法院高雄分院駁回上訴而確定）。
二、案經乙○○訴由臺灣高雄地方法院檢察署檢察官偵查起訴。
    理  由
一、本案被告甲○○所犯之罪，並非法定刑為死刑、無期徒刑或
    最輕本刑3 年以上有期徒刑之罪，亦非高等法院管轄第一審
    之案件，其於本院準備程序中就被訴事實已為有罪之陳述，
    本院乃裁定進行簡式審判程序。又簡式審判程序之證據調查
    ，依刑事訴訟法第273 條之2 規定，不受同法第159 條第1
    項審判外陳述排除之限制，再被告對於卷內之各項證據亦不
    爭執證據能力，故卷內所列之各項證據，自得作為證據，先
    予敘明。
二、上揭犯罪事實，業據被告甲○○於本院審理中坦承不諱，核
    與告訴人乙○○於偵查中之指述相符（見99年度偵字第9080
    號偵卷第29頁），復有國軍高雄總醫院受理家庭暴力事件驗
    傷診斷書、本院99年度易字第69號刑事判決、臺灣高等法院
    高雄分院99年度上易字第474 號刑事判決各1 紙（見99年度
    偵字第9080號偵卷第22頁、本院卷二第25頁至第27頁反）在
    卷可稽，足認被告任意性自白與事實相符，本件事證明確，
    其犯行堪以認定，應予依法論科。
三、按家庭暴力者，謂家庭成員間實施身體或精神上不法侵害之
    行為；家庭暴力罪者，謂家庭成員間故意實施家庭暴力行為
    而成立其他法律所規定之犯罪，家庭暴力防治法第2 條第1
    款、第2 款分別定有明文。查本件被告為告訴人之婆婆，2
    人具有家庭暴力防治法第3 條第3 款所定之家庭成員關係，
    而被告傷害告訴人之行為，已屬家庭成員間實施身體上不法
    侵害之行為，即為家庭暴力防治法第2 條第1 款之家庭暴力
    ，且構成刑法上之傷害罪，惟因家庭暴力防治法之上開規定
    並無罰則之規定，自應僅依刑法傷害罪之規定予以論罪科刑
    ，是核被告甲○○所為，係犯刑法第277 條第1 項之傷害罪
    。爰審酌被告僅因與告訴人發生口角爭執，即與其互為拉扯
    毆打，致告訴人受有前揭傷害，顯見其自制力不足，及對他
    人身體法益之漠視，所為實有可議，惟念及被告犯後坦承犯
    行，態度尚佳，已有悔悟，並參酌被告與告訴人2 人係因互
    毆致雙方均受有傷害，告訴人本身亦有可責之處，再考量告
    訴人所受傷勢非重，及其另案經判處拘役20日等一切情狀，
    量處如主文所示之刑，並諭知易科罰金之折算標準。
據上論斷，應依刑事訴訟法第273 條之1 第1 項、第299 條第1
項前段，刑法第277 條第1 項、第41條第1 項前段，刑法施行法
第1 條之1 ，判決如主文。
本案經檢察官鄧怡君到庭執行職務。
中    華    民    國    99    年    11    月    4    日
                  刑事第七庭    法  官  簡佩珺
以上正本證明與原本無異。
如不服本判決應於收受送達後十日內向本院提出上訴書狀，並應
敘述具體理由；其未敘述上訴理由者，應於上訴期間屆滿後二十
日內向本院補提理由書（均須按他造當事人之人數附繕本）「切
勿逕送上級法院」。
中    華    民    國    99    年    11    月    4    日
                                書記官  蕭家玲
附錄犯罪科刑法條：
中華民國刑法第277條
（普通傷害罪）
傷害人之身體或健康者，處3 年以下有期徒刑、拘役或1 千元以
下罰金。
犯前項之罪因而致人於死者，處無期徒刑或7 年以上有期徒刑；
致重傷者，處3 年以上10年以下有期徒刑。

司法院資訊處製作；財團法人民間司法改革基金會備份。
